臺灣屏東地方法院刑事判決
110年度易字第391號
公  訴  人  臺灣屏東地方檢察署檢察官
被      告  楊景元


上列被告因妨害名譽案件，經檢察官提起公訴（109年度偵字第1
1585號），本院判決如下：
    主  文
楊景元犯公然侮辱罪，處罰金新臺幣捌仟元，如易服勞役，以新
臺幣壹仟元折算壹日。
    事  實
一、楊景元明知FACEBOOK(下稱臉書) 社群網站網頁係不特定人
    或多數人可上網瀏覽之網頁，竟基於公然侮辱之犯意，於民
    國109年6月11日，在不詳地點，以「楊景元」為暱稱，回覆
    「台灣交友社團」某文章作者：「你這垃圾有你的事嗎?」
    等字，經洪碩亨發現後回覆楊景元：「韓粉專罵別人垃圾..
    」等字，楊景元發現洪碩亨留言後，旋即接續以：「你可能
    是雜種」、「有種來告阿　雜種」、「幹你娘咧雜種」等文
    字回覆洪碩亨，供不特定多數網友觀覽而散布之，公然以此
    客觀上足以貶抑名譽及社會評價之文字侮辱洪碩亨。
二、案經洪碩亨訴由臺北市政府警察局萬華分局報告臺灣臺北地
    方檢察署呈請臺灣高等檢察署檢察長核轉臺灣屏東地方檢察
    署（下稱屏東地檢署）檢察官偵查起訴。
    理  由
一、證據能力：
（一）按被告以外之人於審判外之言詞或書面陳述，除法律有規
      定者外，不得作為證據，刑事訴訟法第159 條第1 項定有
      明文。次按被告以外之人於審判外之陳述，雖不符於刑事
      訴訟法第159 條之1 至第159 條之4 之規定，而經當事人
      於審判程序同意作為證據，法院審酌該言詞陳述或書面陳
      述作成時之情況，認為適當者，亦得為證據；當事人、代
      理人或辯護人於法院調查證據時，知有同法第159 條第1
      項不得為證據之情形，而未於言詞辯論終結前聲明異議者
      ，視為有前項之同意，刑事訴訟法第159 條之5 亦有明文
      。經查，檢察官、被告就本院所認定犯罪事實而調查採用
      之下列供述證據於本院準備程序時均同意有證據能力（見
      本院卷第127頁），復經審酌各該證據作成時之情況，尚
      無違法及證明力明顯過低之瑕疵，爰認為以之作為證據，
      應屬適當，而均有證據能力，合先敘明。
（二）本院下列所引用卷內之文書證據、證物，均尚無證據證明
      係公務員違背法定程序所取得，且檢察官、被告於本院均
      同意下列文書證據、證物之證據能力，經本院審酌前揭文
      書證據、證物並無顯不可信情況與不得作為證據情形，依
      刑事訴訟法第158 條之4 反面解釋及第159 條之4 之規定
      ，均有證據能力。
二、訊據被告楊景元固坦承知悉臉書社群網站網頁係不特定人或
    多數人可上網瀏覽之網頁，惟辯稱：伊沒有罵告訴人，該臉
    書帳號是伊所有，但伊臉書遭人盜用，伊臉書遭人盜用這件
    事情，是臺北的警察要伊去臺北做筆錄伊才知道遭人盜用云
    云。惟查，上述臉書留言者於告訴人揚言報警後，隨即刪除
    留言，並更換大頭貼，有告訴人提出之臉書網頁列印資料在
    卷可稽，然依常理，倘若被告臉書帳號確係遭他人盜用而張
    貼留言，盜用者應無須畏懼遭查辦而有刪除留言及更換大頭
    貼之舉。況被告臉書帳號之打卡紀錄多次出現在屏東縣里港
    鄉（河堤公園、河堤星座），與被告位於屏東縣○○鄉○○路00
    0號住處僅距離500公尺，顯具有地緣關係，亦有網頁列印資
    料及google地圖資料在卷可稽。綜上，可知被告上開所辯，
    非但與常理不符，亦與卷內事證不符，顯非可採信。又「雜
    種」一詞，依社會通俗觀念即寓有貶低人格意涵，則該詞客
    觀上自足貶損所描繪者之社會評價及人格尊嚴，當屬侮辱之
    詞語無訛；又本件被告係因與告訴人政治立場不同而與告訴
    人發生爭執，可知被告與告訴人當下處於針鋒相對之地位，
    故自被告發文當下之衝突脈絡以觀，顯能推認被告係因於爭
    執中對告訴人心生不滿，遂以「雜種」及俗稱三字經之穢語
    等詞發文，其主觀上應具侮辱告訴人之犯意，尚非僅係出於
    單純發洩不滿情緒而無心之言語甚明。此外，並有告訴人之
    指訴、告訴人提出之臉書「台灣交友社團」文章、「楊景元
    」臉書帳號大頭貼、個人資料、打卡紀錄、相片及上揭留言
    等擷圖在卷可佐。
三、按刑法第309 條所稱之「侮辱」，係以使人難堪為目的，以
    言語、文字、圖畫或動作表示不屑、輕蔑或攻擊之意思，足
    以對於個人在社會上所保持之人格及地位，達貶損其評價之
    程度；而是否符合侮辱之判斷，應顧及行為人之年齡、教育
    程度、職業與被害人之關係及社會整體之價值觀等情狀；查
    「雜種」及俗稱三字經之穢語等詞，具有貶低、污衊之意，
    屬侮辱汙衊性之言語，依一般社會通念，已足以貶損告訴人
    名譽及人格之社會評價，是被告以上開話語發文辱罵告訴人
    ，即難謂主觀上無故意貶損告訴人人格之惡意。又按刑法分
    則中公然二字之意義，係指以不特定人或多數人（包括特定
    多數人在內）得以共見共聞之狀況為已足，有司法院院解字
    第2033號解釋及司法院釋字第145 號解釋在案；查本案被告
    發文辱罵告訴人係在網際網路臉書之公開社團社群網頁，自
    屬不特定多數人得以共見共聞之場所。綜上，被告於不特定
    多數人得以共見共聞之臉書社團社群網頁發文辱罵告訴人，
    其有公然侮辱之犯意甚明。從而，被告前開所辯，顯係事後
    卸責之詞，無從採信。綜上所述，本案事證明確，被告所犯
    前揭犯行，堪予認定，應予依法論科。
四、核被告所為，係犯刑法第309 條第1 項之公然侮辱罪。被告
    基於單一犯意，於密接時間在同一社群網站社團多次對告訴
    人發文辱罵之舉動，各行為獨立性極為薄弱，依一般社會健
    全觀念難以強行分開，且係侵害同一法益，在刑法評價上，
    以視為數個舉動之接續施行，合為包括之一行為予以評價，
    較為合理，應論以接續犯。
五、爰以行為人之責任為基礎，審酌被告與告訴人素不相識，僅
    因政治議題而生口角爭執，竟無法控管自己情緒即以事實欄
    所載之不雅言語公然辱罵告訴人，貶損告訴人於社會上之人
    格及名譽，亦使告訴人蒙受精神上之痛楚，所為實非可取，
    兼衡被告犯後猶否認犯行，足認犯後態度非佳，且未與告訴
    人達成和解以適度彌補其行為所肇致之損害，又被告前有詐
    欺犯罪前科紀錄，有臺灣高等法院被告前案紀錄表在卷可佐
    ，可知素行非佳，復審酌被告之犯罪動機、辱罵內容之犯罪
    情節、其於本院審理時自述高職肄業之智識程度、從事臨時
    工之職業，暨已婚有2名子女之家庭經濟狀況（見本院卷第1
    65頁）等一切具體情狀，量處如主文所示之刑，並諭知易服
    勞役之折算標準，以資懲儆。
據上論斷，應依刑事訴訟法第299 條第1 項前段，刑法第309 條
第1 項、第42條第3 項前段，刑法施行法第1 條之1 ，判決如主
文。
本件經檢察官劉俊儀提起公訴，檢察官廖維中到庭執行職務。
中　　華　　民　　國　　111 　年　　2 　　月　　16　　日
                  刑事第二庭    法  官  陳茂亭
以上正本證明與原本無異。
如不服本判決應於收受判決後20日內向本院提出上訴書狀，並應
敘述具體理由；其未敘述上訴理由者，應於上訴期間屆滿後20日
內向本院補提理由書（均須按他造當事人之人數附繕本）「切勿
逕送上級法院」。
中　　華　　民　　國　　111 　年　　2 　　月　　16　　日
                                書記官  黃佳惠
附錄：論罪科刑法條
中華民國刑法第309條
公然侮辱人者，處拘役或9 千元以下罰金。
以強暴犯前項之罪者，處1 年以下有期徒刑、拘役或1 萬5 千元
以下罰金。